臺灣臺北地方法院民事判決　九十二年度勞訴字第一四九號
　　原　　　告　甲○○○
　　訴訴代理人　乙○
　　原　　　告　戊○○
　　被　　　告　惠陽百貨股份有限公司
　　法定代理人　丙○○
　　訴訟代理人　丁○○
右當事人間請求給付資遣費事件，本院於中華民國九十三年三月一日言詞辯論終結，
判決如下：
    主    文
被告應給付原告甲○○○新台幣壹拾參萬壹仟陸佰玖拾元，給付原告戊○○新台幣壹
拾參萬參仟伍佰肆拾陸元。
原告其餘之訴駁回。
訴訟費用由被告負擔十分之二，餘由原告負擔。
本判決於原告甲○○○以新台幣肆萬肆仟元、原告戊○○以新台幣肆萬伍仟元為被告
供擔保後，得假執行。但被告以新台幣壹拾參萬壹仟陸佰玖拾元、壹拾參萬參仟伍佰
肆拾陸元為原告甲○○○、褚惠芬預供擔保，得免為假執行。
原告其餘假執行之聲請均駁回。
    事    實
甲、原告方面：
一、聲明：
  (一)被告應給付原告甲○○○新台幣（下同）五十八萬元，給付原告戊○○五十三萬
    元，及均自民國（下同）九十二年三月十日起至清償之日止，按年息百分之五計
    算之利息。
  (二)願供擔保，請准宣告假執行。
二、陳述：原告甲○○○、戊○○分別自七十六年四月十七日、七十八年五月十日起
    受僱於被告，嗣被告因將停止營業，而於九十二年初通知原告，並於同年一月三
    日資遣原告二人。然被告計算原告之資遣費時，卻以八十七年三月為原告二人工
    作年資之起算日，違反被告公司工作規則第十一條之規定，經原告迭次發函，並
    聲請台北市政府勞工局調解不成立，爰訴請被告給付如訴之聲明之金額。
三、證據：提出存證信函請願函、調解不成立證明書、被告公司之工作規則（上均影
    本）等件為證。
乙、被告方面：
一、聲明：
  (一)原告之訴及假執行之聲請均駁回。
  (二)如受不利判決，願供擔保請准宣告免為假執行。
二、陳述：被告公司係自八十七年底起方適用勞動基準法，公司之工作規則亦係於適
    用勞動基準法後制定，是原告請求被告公司給付八十七年之前之資遣費，於法無
    據。查被告公司業於九十二年二月十日結束營業，並已依法發放資遣費通知原告
    二人領取，惟原告二人拒不領取，顯係債權人受領遲延，是原告請求被告給付資
    遣費及遲延利息亦無理由。
三、證據：提出被告通知原告領取資遣費函、支票二紙、存證信函（上均影本）等件
    為證。
    理    由
一、本件原告主張：原告甲○○○、戊○○分別自七十六年四月十七日、七十八年五
    月十日起即受僱於被告公司，嗣被告因停止營業，而於九十二年一月三日資遣原
    告二人。然被告計算原告之資遣費時，卻以八十七年三月為原告二人工作年資之
    起算日，使原告二人短少資遣費，爰訴請被告應給付如聲明所示。
二、被告公司則以：被告公司係自八十七年底起方適用勞動基準法，是原告請求被告
    公司給付八十七年之前之資遣費，於法無據。而被告公司於結束營業後，已依法
    發放資遣費並通知原告二人領取，惟原告二人拒不領取，係其受領遲延，故原告
    提起本訴為無理由等語，資為抗辯。
三、原告主張其二人分別自七十六年四月十七日、七十八年五月十日起即受僱於被告
    公司，嗣於九十二年一月三日遭被告資遣乙節，而被告僅依八十七年適用勞動基
    準後之期間核發原告之資遣費等情，為被告所不爭執，是原告前開之主張，應可
    信實。惟原告主張被告不應以八十七年三月作為計算原告二人資遣費之工作年資
    超始點，八十七年三月一日以前之工作年資，仍得依被告工作規則規定請求給付
    資遣費乙節，則為被告所否認，並以前開情詞置辯。
四、按勞工工作年資固應自受僱日之日起算，惟適用勞動基準法前之工作年資，其資
    遣費應依當時應適用之法令規定計算，當時無法令可資適用者，依各該事業單位
    自定之規定計算之，勞動基準法第八十四條之二定有明文。經查被告公司係自八
    十七年底起始有勞動基準法之適用，且係在適用勞動基準法後制定工作規則，此
    為兩造所不爭執（見本卷第七一頁），是兩造間之勞動關係應自斯時起始方有勞
    動基準法之適用。再觀之被告公司之工作規則第十一條固載明雇主「因前條終止
    僱傭關係者，應依下列規定發給資遣費：一、在本公司繼續工作每滿一年發給相
    當於一個月平均薪資資遣費。二、依前款計算之剩餘月數或工作未滿一年者，以
    比例計給之。未滿一個月者以一個月計。三、其他相關資遣規定悉依本公司資遣
    辦法辦理之。惟綜觀全則，並無關於適用勞基法前如何計算工作年資及資遣費之
    規定，此有前開工作規則影本（見本卷第二十頁至第二五頁）可稽。準此，原告
    二人縱係先後自七十六年四月十七日、七十八年五月十日起即受僱於被告公司，
    但因被告係自八十七年起方屬適用勞動基準法之事業單位，故原告主張其二人就
    八十七年三月一日以前之工作年資，仍得依被告公司工作規則之規定，請求被告
    給付資遣費，即無可取。是被告辯稱其僅需依其適用勞動基準法後之工作年資，
    計付原告甲○○○、戊○○資遣費各十三萬一千六百九十元、十三萬三千五百四
    十六元，即非無據。
五、次按債權人對於已提出之給付，拒絕受領或不能受領者，自提出時起，負遲延責
    任。在債權人遲延中，債務人無須支付利息。民法第二百三十四條、第二百三十
    八條分別定有明文。被告公司辯稱其於九十二年二月十日結束營業後，已依法發
    放資遣費並通知原告領取，惟原告拒不領取等情，業據其提出通知原告領取資遣
    費函、支票二紙、存證信函（均影本，見本院卷第三六頁至第四一頁）等件為證
    ，並為原告所不爭執，揆諸前開法條，足見此顯係債權人受領遲延，是原告請求
    被告給付資遣費之遲延利息，亦無足取。
六、從而，原告依工作規則訴請被告公司給付原告甲○○○、戊○○資遣費各十三萬
    一千六百九十元、十三萬三千五百四十六元，洵屬有據，至逾此範圍之請求，則
    屬無據，不應准許。
七、至兩造其餘之攻擊或防禦方法，及未經援用之證據，經本院斟酌後，認為均不足
    以影響本判決之結果，自無逐一詳予論駁之必要，併此敘明。
八、假執行之宣告：
    兩造均陳明願供擔保，以代釋明，聲請宣告假執行及免為假執行，就原告勝訴部
    分，經核無不合，爰分別酌定相當擔保金額准許之。至原告敗訴部分，其假執行
    之聲請，即失所附麗，自不應准許。
九、結論：原告之訴為一部有理由，一部無理由，依民事訴訟法第七十九條但書，第
    三百九十條第二項、第三百九十二條，判決如主文。
中　　　華　　　民　　　國　　九十三　　年　　　三　　月　　三十一　　　日
                                                  勞工法庭法  官    林振芳
正本係照原本作成
如對本判決上訴，須於判決送達後廿日內向本院提出上訴狀
中　　　華　　　民　　　國　　九十三　　年　　　三　　月　　三十一　　　日
                                                          書記官    李淑芬
